# 求助陈老师，关于长投中构成业务的买卖

提问人：lmdlovepi 时间：2019-06-19 07:56:23
陈老师，您好。我在看长投的 cpa 教材中，涉及构成业务的时候，不调整被投资方利润。教材只说根据合并准则等，我去看了合并准则，也没有涉及被投资方利润的条文。这个问题困扰我一个月了，百度，看课件，看东奥课程，也都没有解释清楚。陈老师，您能从原理和案例帮我解释下吗，如果抵消了，会造成什么后果，谢谢

回答人：chenyiwei
请把相关的原文和你所讨论的问题的背景贴出来，谢谢。

提问人：lmdlovepi 时间：2019-06-19 19:34:58
陈老师，教材上原话是这样的：
投资方与联营、合营企业之间发生投出或出售资产的交易，该资产构成业务的，应当按照《企业会计准则第 20 号——企业合并》《企业会计准则第 33号——合并财务报表》有关规定进行会计处理：
① 联营、合营企业向投资方出售业务的，投资方应按《企业会计准则第 20号——企业合并》的规定进行会计处理。投资方应全额确认与交易相关的利得或损失；
② 投资方向联营、合营企业出售业务的，取得的对价与业务的账面价值之间的差额，全额计入当期损益；
③ 投资方向联营、合营企业投出业务，投资方因此取得长期股权投资但未取得控制权的，应以投出业务的公允价值作为新增长期股权投资的初始投资成本，初始投资成本与投出业务的账面价值之差，全额计入当期损益。
那，且不是这个样子：假设 A 有B 公司 20%的股份，能够施加重大影响，应该采用权益法计量，当 B向 A公司出售成本 60 的东西，售价 100 ，存货当年A 公司没有卖出，且 B公司净利润 200 ，那么，A公司的长投——利润调整就是（200-40）*20%，要抵消内部未实现损益。
但是，如果 B向 A 公司卖出一个车间（构成业务），车间账面余额 60 ，公允 100 ，以公允价卖给 A 公司，当年B公司净利润 200 ，那么，A公司的长投——利润调整就是（ 200 ）*20%，不需要抵消。

回答人：chenyiwei
是，可以这样理解。这样的规定主要是为了消除企业合并准则和长投准则在此问题上的冲突。

提问人：lmdlovepi 时间：2019-06-20 06:24:08
陈老师，我就是不明白，冲突在哪里，能解释下吗，我翻了好几遍合并的准则了，也没看到不需要调整利润的条文

回答人：chenyiwei
根据长投准则，投资方与联营/合营企业之间的顺流、逆流交易的未实现损益需按持股比例予以抵销，仅可确认对应于该联营/合营企业的其他股东所持有的股权比例的部分。
但根据企业合并准则，在分步购买实现的非同一控制下合并中，需对购买日前原已持有的被收购方权益份额按公允价值重新计量，重新计量的差额计入当期损益，视同全部处置原持有的权益，随即再按公允价值重新购入。这样，在合并报表层面就应当出现一项原有权益的视同处置损益，该笔处置损益应按 100%确认（等于联营/合营企业账面上对这部分权益的处置损益），而不能考虑在联营/合营企业中的持股比例而抵销相应份额。这就与长期股权投资准则规定的原则有冲突了。
类似地，如果将一项业务处置给合营/联营企业而丧失控制权，则长投准则要求顺流交易未实现损益按比例后予以抵销，仅可确认对应于其他股东所持该联营/合营企业股权的部分；而根据合并报表准则第五十条规定，合并报表层面需全额确认该项业务的处置损益。这样也会产生准则之间的矛盾。

提问人：lmdlovepi 时间：2019-06-21 15:55:02
老师，那构成业务的，如果投资方还有子公司，需要编制合并报表的，是不是也不用调整了。打个比方，逆流交易，投资方如果想编制合并报表，不还得加个:借: 长期股权投资: 存货。那构成业务的，这个分录就不需要了吧

回答人：chenyiwei
逆流交易损益应继续抵销，这与被处置子公司是否属于业务无关。

提问人：lmdlovepi 时间：2019-06-22 12:33:31
陈老师，感谢您这几天的耐心解答。我还是有点不太清楚，我举个例子：A与 B公司是非同一控制下的企业，假设A有 B公司 20%的股份，能够施加重大影响，应该采用权益法计量，当 B 向 A 公司出售成本 60 的东西，售价 100 ，存货当年A 公司没有卖出，且 B公司净利润 200 ，那么，A公司个别报表是：买的时候，借：存货 100 货：银行存款 100 。计提收益的时候，借：长投——利润调整就是（200-40）*20%，贷：投资收益 32 。要抵消内部未实现损益。同时，如果 A 有子公司，需要编制合并报表，那么在A的个别报表情况下，需要增加调整抵销分录：借: 长期股权投资 8:存货8. 削除存货虚增，恢复长投。
但是，如果 B 向 A 公司卖出一个车间（固定资产，构成业务），车间账面余额 60 ，公允 100 ，以 120 卖给 A 公司，当年 B 公司净利润 200 ，那么，A公司个别报表，买的时候，借：固定资产 100 商誉 20 货: 银行存款120 。计提收益的时候，借：长投——利润调整就是（ 200 ）*20% 货：投资收益 40.不需要抵消。那如果A 还有子公司，要编制合并报表，那需要增加调整抵销分录是什么，难道是借：长投 60 货：固定资产 40 商誉 20 吗？

回答人：chenyiwei
如果出售的是业务，则合并报表层面不需要增加你说的这笔抵销分录。合并报表层面投资收益仍然是 200*20%=40。

提问人：lmdlovepi 时间：2019-06-22 21:23:30
陈老师，我还有一个疑问，请您指点下，权益法的出发点就是为了防止公司之间互相粉饰利润报表。没有实现的内部损益不算利润。那如何构成业务的出售，在个别报表同样确认了损益。那不是起不到这种防止的作用。举个例子：A 与 B 公司是非同一控制下的企业，假设 A 有B 公司 20% 的股份，能够施加重大影响，应该采用权益法计量，当B 向A 公司出售成本 60 的东西，售价 100 ，存货当年 A 公司没有卖出，且 B 公司净利润 200 ，那么，A公司个别报表是：买的时候，借：存货 100 货：银行存款 100 。计提收益的时候，借：长投——利润调整就是（200-40）*20%，贷：投资收益 32 。
要抵消内部未实现损益。除非 A 公司卖出去。
如果构成业务，不抵销。如果 B 向A 公司卖出一个车间（固定资产，构成业务），车间账面余额 60 ，公允 100 ，以 120 卖给 A公司，当年 B公司净利润 200 ，那么，A 公司个别报表，买的时候，借：固定资产 100 商誉20 货:银行存款 120 。计提收益的时候，借：长投——利润调整就是（ 200 ）
*20% 货：投资收益 40. 不需要抵消。那这样的话，当 A 公司当年利润不好，那我就向 B公司高价卖给我一个业务，这不就又把 A 公司的利润提上去了，同时 B公司也有利润。只要 A公司当年其它利润不好，我就让 B公司卖给我一个业务，。。。这种情况合法又合理，但是对于群众来说，是一种假的利润繁华情况。

回答人：chenyiwei
前面已经说过，如果抵销，就会导致不符合非同一控制下合并的会计处理原则，即取得被购买方可辨认净资产按公允价值入账。所以为了解决不同准则之间的冲突问题，规定此时优先遵循合并报表和企业合并准则。

提问人：寂寞海鸥 时间：2019-10-03 17:26:10
我是不是可以这样简单理解，不构成业务的，通常不会长期持有，很快未实现利润会被转移出去的，所以要抵消。构成业务的，通常是会长期 “经营”
这项业务的，影响的年份不确定，所以不抵消。

回答人：chenyiwei
和是否长期持有无关。